臺灣高等法院高雄分院刑事判決　　　　99年度上訴字第1618號
上　訴　人
即　被　告　洪宗民
指定辯護人　義務辯護人　陳建誌律師
上列上訴人因違反毒品危害防制條例案件，不服臺灣高雄地方法
院99年度訴字第565 號中華民國99年8 月12日第一審判決（起訴
案號：臺灣高雄地方法院檢察署98年度偵字第27311 號），提起
上訴，本院判決如下：
     主  文
原判決撤銷。
洪宗民所犯如附表一所示之罪，各處如附表一主文欄所示之刑。
應執行有期徒刑拾陸年貳月，扣案之海洛因壹包（含包裝袋，檢
驗前淨重零點零陸參公克，檢驗後淨重零點零伍參公克）、海洛
因壹包（含包裝袋，檢驗前淨重零點零伍玖公克，檢驗後淨重零
點零肆玖公克）、海洛因壹包（含包裝袋，檢驗前淨重零點零柒
貳公克，檢驗後淨重零點零陸肆公克）、海洛因柒包（均含包裝
袋，合計驗後淨重陸點陸柒公克），均沒收銷燬；扣案之電子磅
秤壹台、空夾鍊袋肆包及門號0000000000號行動電話
壹支（含SIM 卡壹張），均沒收；未扣案之販賣第一級毒品所得
新臺幣壹仟伍佰元與李國忠連帶沒收，如全部或一部不能沒收時
，以渠等財產連帶抵償之。
    事  實
一、洪宗民前於民國96年間因竊盜案件，經臺灣高雄地方法院以
    96年度易字第265 號判處有期徒刑5 月，於96年7 月9 日確
    定，嗣經臺灣高雄地方法院以96年度聲減字第4231號裁定減
    刑為有期徒刑2 月又15日確定，甫於97年6 月14日縮短刑期
    執行完畢。詎其猶不知悔改，明知海洛因係毒品危害防制條
    例所列管之第一級毒品，不得持有及販賣，竟與李國忠（由
    臺灣高雄地方法院檢察署檢察官另行偵辦）意圖營利，共同
    基於販賣第一級毒品海洛因之犯意聯絡，由李國忠自不詳管
    道取得海洛因後，交由洪宗民以其所有門號0000000000號行
    動電話作為對外販賣毒品之聯絡工具，而分別為下列販賣海
    洛因之犯行：
  (一)98年8 月20日12時30分許，陳文樹以門號0000000000號行動
    電話撥打洪宗民上開0000000000號行動電話，聯絡購買海洛
    因事宜（2 人之通話內容詳如附表二）。同日12時50分許，
    在高雄市○○區○○路與三多路口大遠百前，由洪宗民交付
    海洛因1 包（檢驗前淨重0. 063公克，檢驗後淨重0.053 公
    克）予陳文樹，陳文樹則支付500 元予洪宗民而完成交易。
    嗣陳文樹步行至其停放機車處欲騎乘機車離去時，旋遭在場
    監控之員警盤查，並在機車座墊夾縫內查獲上開海洛因1 包
    ，而查悉上情。
  (二)98年8 月20日12時許，張瑞芳以門號0000000000號行動電話
    撥打洪宗民上開0000000000號行動電話，聯絡購買海洛因事
    宜（2 人之通話內容詳如附表三）。同日13時15分許，在高
    雄市○○區○○路447 號高富飯店旁，由洪宗民交付海洛因
    1 包（檢驗前淨重0.059 公克，檢驗後淨重0.049 公克）予
    張瑞芳，張瑞芳則支付500 元予洪宗民而完成交易。嗣於同
    日13時20分許，張瑞芳騎乘機車行經高雄市○○區○○路17
    4 號前時，旋遭在場監控及跟監之員警攔停盤查，並在張瑞
    芳所著褲子右邊口袋內查獲上開海洛因1 包，而查悉上情。
  (三)98年8 月20日13時20分許，溫自強以門號0000000000號行動
    電話撥打洪宗民上開0000000000號行動電話，聯絡購買海洛
    因事宜（2 人之通話內容詳如附表四）。同日13時32分許，
    在高雄市○○區○○路61號前，由洪宗民交付海洛因1 包（
    檢驗前淨重0.072 公克，檢驗後淨重0.064 公克）予溫自強
    ，溫自強則支付500 元予洪宗民而完成交易。嗣於同日13時
    40分許，溫自強騎乘機車行經高雄市小港區○○○路與平和
    東路口時，旋遭在場監控及跟監之員警攔停盤查，並在溫自
    強手中查獲上開海洛因1 包，而查悉上情。
二、經警於98年8 月20日17時40分許，持搜索票至高雄市○○區
    ○○路59之2 號洪宗民住處執行搜索，當場查獲洪宗民，並
    扣得其所有之海洛因7 包（合計驗後淨重6.67公克），及其
    所有供販賣第一級毒品海洛因所用之電子磅秤1 台、門號00
    00000000號行動電話1 支（含SIM 卡1 張），及預備供其分
    裝販賣第一級毒品海洛因所用之空夾鏈袋4 包等物，始偵破
    上情。
三、案經高雄市政府警察局移送臺灣高雄地方法院檢察署檢察官
    偵查起訴。
    理  由
壹、證據能力部分
一、被告洪宗民於警詢及偵查中之自白有證據能力：
    按被告之自白，非出於強暴、脅迫、利誘、詐欺、疲勞訊問
    、違法羈押或其他不當方法，且與事實相符者，得為證據，
    刑事訴訟法第156 條第1 項定有明文。亦即被告之自白係出
    於自由意思，且與事實相符者，即有證據能力，若係非法取
    供者，因其陳述非出於任意性，其所為之即無證據能力（最
    高法院28年度上字第2530號判例意旨參照）。被告洪宗民辯
    稱：因伊被逮捕時，從樓上跳下來，發生嚴重骨折，經警送
    伊到重仁醫院，醫生說要馬上開刀，而警察要伊承認才讓伊
    就醫開刀，伊是因痛得受不了才會坦承犯行，另警察也要伊
    在檢察官面前認一認，才能儘快送伊去開刀，而且當天伊毒
    癮發作不知道在講什麼，所以伊在偵查中才會坦承犯行云云
    。經查：
  (一)被告係於98年8 月20日17時40分許，經高雄市政府警察局刑
    警大隊警員，持原審法院核發之搜索票至被告住處執行搜索
    ，並當場查獲被告，因被告拒絕夜間訊問（第1 次警詢筆錄
    ），而由刑事小隊長廖明貴於98年8 月21日14時32分許製作
    被告之第2 次警詢筆錄，並以錄音方式紀錄，於同日15時43
    分許詢畢。當天被告受傷時，係先送被告至醫院就診，就診
    後始帶被告回隊內製作筆錄，員警於製作筆錄時，並未對被
    告說：要承認犯行，才會送被告就醫治療腳傷等語，且被告
    於警詢時，精神狀態良好，未有毒癮發作之情形，員警亦未
    以強暴、脅迫或其他不正方法詢問被告等情，業據證人廖明
    貴於原審審理中證述綦詳（見原審卷一第53至54頁），此外
    ，復有原審法院搜索票、高雄市政府警察局刑警大隊解送人
    犯報告書、被告之2 份警詢筆錄、重仁骨科醫院98年8 月20
    日診斷證明書等件在卷可稽（見警卷第1 至11頁、第41頁、
    偵卷第1 頁）在卷可稽。
  (二)觀諸警詢筆錄內容，被告雖坦承有本件販賣第一級毒品海洛
    因之犯行，惟就員警另行詢問之車牌號碼ZY-9658 號自小客
    車是否為其所竊取乙節，則矢口否認，並能主動詳細提及取
    得上開車輛之來源與經過。衡諸常情，倘若被告確因腳傷疼
    痛急欲就醫開刀，就員警詢問之本案或他案犯行，理應全部
    坦承不諱，以求儘速就醫治療，而非就罪刑較重之販賣第一
    級毒品部分坦承犯行，就罪刑較輕之竊盜部分反矢口否認。
    況如製作警詢筆錄之廖明貴小隊長，為使被告坦承犯行，以
    求辦案績效，而於製作警詢筆錄時，要求被告配合陳述，致
    影響被告陳述之自由意志，則其理應要求被告就本件及其他
    犯行，全數加以坦承為是。再被告於案發當時已37歲，且精
    神狀況正常，應屬具有相當智識經驗之成年人，而販賣第一
    級毒品海洛因之行為係嚴重危害社會治安之犯罪行為，且係
    警方所極力查緝，其刑責亦重，此亦為一般人所週知之事實
    ，則其對自白販賣第一級毒品海洛因犯行之後果，應知之甚
    明，倘被告確屬無辜清白，則其理當於警詢及偵查中極力否
    認辯駁，以免無端遭受重刑追訴，始符常理。乃其竟謂僅係
    因為求儘速就醫開刀，陷己入罪，而故意承認不實之販賣第
    一級毒品犯行，並於警詢中陳稱：警方並沒有對伊刑求逼供
    及威脅利誘的情事，伊所回答之內容均是在伊自由意識下所
    陳述的沒錯等語（見警卷第10頁），顯與情理有重大悖謬，
    亦殊難想像。職是，被告之警詢筆錄係出於其自由意志之陳
    述，具有任意性，洵堪認定。
  (三)至被告於98年8 月21日18時8 分許，在檢察官面前所為之陳
    述，並無證據顯示檢察官在偵查時有強暴、脅迫或其他不法
    取供之情形，又證人廖明貴於原審審理中證述：被告當天並
    未有毒癮發作之情形，伊等也未跟被告說，要在檢察官面前
    承認才能就醫開刀，且伊在訊問前就已帶被告就醫等語（見
    原審卷一第54頁），此外，復有臺灣高雄地方法院檢察署錄
    音光碟存卷可參，足認被告之偵訊筆錄係出於其自由意志之
    陳述，具有任意性，亦堪認定。
  (四)綜上，被告於警詢及偵查中關於販賣第一級毒品海洛因之自
    白，均係出於其自由意志之陳述，具有任意性，依法自具有
    證據能力，而得為本案之證據。
二、證人陳文樹、張瑞芳、溫自強於警詢中所為之陳述有證據能
    力：
  (一)按被告以外之人於檢察事務官、司法警察官或司法警察調查
    中所為之陳述，與審判中不符時，其先前之陳述具有較可信
    之特別情況，且為證明犯罪事實存否所必要者，得為證據，
    刑事訴訟法第159 條之2 定有明文。所謂「較可信之特別情
    況」，應就前後陳述時之各種外部情況進行比較，以資決定
    何者外部情況具有可信性，若陳述係在特別可信之情況下所
    為，則虛偽陳述之危險性不高，雖係審判外陳述，或未經被
    告反對詰問，仍得承認其有證據能力。就外部情況之認定，
    例如時間之間隔、是否為有意識之迴避、有無受外力干擾或
    事後串謀、以及警詢時所作之筆錄記載是否完整、是否出於
    自由意識陳述等情。法院應斟酌上列因素綜合判斷，細究陳
    述人問答態度、表情與舉動之變化，以查是否具較可信之特
    別情況。至所謂「為證明犯罪事實存否所必要者」，係指就
    具體個案案情及相關卷證判斷，為發現實質真實目的，認為
    除該項審判外之陳述外，已無從再就同一供述者取得與其上
    開審判外陳述相同供述內容，倘以其他證據代替，亦無從達
    到同一目的之情形而言（最高法院95年度台上字第4414號判
    決意旨參照）。
  (二)證人陳文樹、張瑞芳、溫自強於警詢時均證稱有向被告購買
    海洛因等語（見警卷第44、48、51頁），惟證人陳文樹於原
    審審理時改稱：查扣之海洛因是伊拜託被告幫伊買的，伊有
    交500 元給被告，但該500 元是被告要給別人的云云（見原
    審卷一第48頁）；證人張瑞芳於原審審理時改稱：98年8 月
    20日當天伊確有與被告在高雄市○○區○○路高富飯店前見
    面，但伊是要跟被告借錢，並不是要向被告拿海洛因云云（
    見原審卷一第50至52頁）；證人溫自強於原審審理時改稱：
    98年8 月20日伊打門號0000000000之行動電話聯絡要購買海
    洛因，是被告接的，但與伊交易海洛因的是一個伊不認識的
    女生，不是被告云云（見原審卷一第47頁），均與渠等警詢
    時之陳述不同。
  (三)經查，證人陳文樹、張瑞芳、溫自強於警詢之供述，依筆錄
    記載內容，均係採取一問一答方式為之，員警係因自證人陳
    文樹、張瑞芳、溫自強身上或車上查獲海洛因，始予以調查
    訊問，觀諸筆錄之內容，就交易毒品之時間、地點、價格等
    項，均係證人陳文樹、張瑞芳、溫自強主動提及，並非員警
    事先指述，而由上開證人被動回答「是」與「否」。另就警
    詢筆錄製作之背景、原因、過程等客觀事實觀之，並無任何
    違反刑事訴訟法相關規定，更無外力之干擾或不當之誘導。
    本院審酌證人陳文樹、張瑞芳、溫自強於警詢陳述之時間（
    98年8 月21日）係案發（98年8 月20日）翌日，較接近案發
    時間，記憶自較清晰，而於原審之陳述時間係99年7 月29日
    ，距離案發時間已約1 年，記憶自較模糊。而該警詢筆錄內
    容，係經證人陳文樹、張瑞芳、溫自強閱覽後簽名、捺印，
    表示無訛，且確認係渠等自由意識下供述。是渠等先前於警
    詢中為陳述時係當下直覺之陳述，且對於案情記憶較為深刻
    ，相較於事後種種有意識之迴避，足認上開證人於警詢時受
    外力、人情等干擾程度較低。參以證人陳文樹、張瑞芳、溫
    自強於警詢時所為證述內容，與渠等在偵查中所為之陳述內
    容，亦相一致，益徵渠等於警詢時之陳述應具有任意性。是
    證人陳文樹、張瑞芳、溫自強於警詢中所為與原審審理時不
    符之陳述，顯有較可信之特別情況，基於發見真實之需求，
    且為證明被告犯罪事實之存否所必要，並斟酌上開供述證據
    之取得過程並無瑕疵，與本案待證事實間具有相當之關聯性
    ，應認證人陳文樹、張瑞芳、溫自強於警詢時之陳述符合刑
    事訴訟法第159 條之2 之情形，而有證據能力。
三、證人陳文樹、張瑞芳、溫自強於偵查中所為之陳述有證據能
    力：
  (一)按被告以外之人於偵查中向檢察官所為陳述，除顯有不可信
    之情況者外，得為證據；刑事訴訟法第159 條之1 第2 項定
    有明文。偵查中對被告以外之人所為之偵查筆錄，或被告以
    外之人向檢察官所提之書面陳述，性質上均屬傳聞證據。惟
    現階段刑事訴訟法規定檢察官代表國家偵查犯罪、實施公訴
    ，依法其有訊問被告、證人及鑑定人之權，證人、鑑定人且
    須具結，而實務運作時，檢察官偵查中向被告以外之人所取
    得之陳述，原則上均能遵守法律規定，不致違法取供，其可
    信度極高。被告以外之人前於偵查中已具結而為證述，除反
    對該項供述得具有證據能力之一方，已釋明「顯有不可信之
    情況」之理由外，不宜即遽指該證人於偵查中之陳述不具證
    據能力。
  (二)證人陳文樹、張瑞芳、溫自強於偵查中，均經檢察官以證人
    之身分具結而為陳述，而被告及其辯護人，並未提及檢察官
    在偵查時有何不法取供之情形，亦未釋明上開供述有何顯不
    可信之情況，依前述說明，證人陳文樹、張瑞芳、溫自強於
    偵查中之陳述自具有證據能力。
四、本案其餘傳聞證據之證據能力：
    按傳聞法則之重要理論依據，在於傳聞證據未經當事人之反
    對詰問予以核實，乃予排斥，惟若當事人已放棄對原供述人
    之反對詰問權，於法院審判時表明同意該等傳聞證據可作為
    證據，基於證據資料愈豐富，愈有助於真實發現之理念，並
    貫徹刑事訴訟法修法加重當事人進行主義之精神，確認當事
    人對於證據能力有處分權之制度，傳聞證據經當事人同意作
    為證據，法院認為適當者，亦得為證據。另當事人於調查證
    據時，對於傳聞證據表示「沒有意見」、「對於證據調查無
    意見」，而未於言詞辯論終結前聲明異議，應視為已有將該
    等傳聞證據採為證據之同意，此刑事訴訟法第159 條之5 定
    有明文。檢察官、被告及辯護人於本院準備程序及審判期日
    ，已表示對於全案卷證其餘傳聞證據之證據能力均無意見，
    且同意作為本案之證據（見本院卷第52至54頁、第134 、17
    3 頁），依刑事訴訟法第159 條之5 之規定，檢察官、被告
    及辯護人已同意本案其餘傳聞證據均有證據能力，本院斟酌
    該等證據並非非法取得，亦無證明力明顯過低之情形，是該
    等證據，均得採為證據。
貳、有罪部分：
一、訊據上訴人即被告洪宗民（下稱被告）對於在上開時、地為
    警搜索，並扣得其所有之海洛因7 包、電子磅秤、空夾鍊袋
    及門號0000000000之行動電話等情，固不否認，惟矢口否認
    有何販賣第一級毒品海洛因之犯行，辯稱：陳文樹、張瑞芳
    、溫自強3 人伊均認識，但伊並沒有販賣毒品海洛因給他們
    云云。經查：
  (一)事實一(一)部分：
  1.被告於98年8 月20日12時50分許，在高雄市○○區○○路與
    三多路口大遠百百貨公司前，以500 元之代價，販賣海洛因
    1 包予陳文樹等情，業據被告於警詢時供承在卷（見警卷第
    6 頁）；被告復於98年8 月21日偵查中供承：98年8 月20日
    中午左右，陳文樹打0000000000號行動電話給伊，說要500
    元的海洛因，他說他大約幾分鐘後到中山路、三多路口之大
    遠百，問伊多久會到，約15分鐘後伊開車過去，伊就拿1 包
    海洛因予陳文樹，陳文樹有拿500 元給伊。伊是幫李國忠送
    海洛因，海洛因是李國忠在高雄市○○區○○路附近拿給伊
    的，伊幫李國忠工作，他一次給伊已分裝成500 元之海洛因
    約20包，如果有人欲向伊買，伊就負責兜售，若伊賣掉20包
    ，扣掉油錢後，李國忠會給伊幾千元或安非他命供伊施用等
    語明確（見偵卷第36至37頁）。核與證人陳文樹於98年8 月
    21日警詢時證稱：查扣之海洛因是伊以500 元向被告購買的
    ，伊於98年8 月20日撥打被告0000000000號行動電話聯絡購
    買海洛因，約定在三多路的大遠百前交易等語（見警卷第43
    至44頁）；於偵查中證述：98年8 月20日12時50分許為警查
    扣之海洛因，係伊在被抓前2 、3 分鐘，在大遠百前，以50
    0 元向被告購買的，伊是撥打被告0000000000號行動電話，
    問被告人在哪裡，伊就與被告約在大遠百見面等語（見偵卷
    第22至23頁），互核相符。此外，被告與證人陳文樹上開於
    警詢及偵查中之陳述情節，核與渠等2 人之通話內容相符（
    2 人之通話內容詳如附表二），此有高雄市政府警察局刑事
    警察大隊99年11月18日高市警刑大偵十三字第0990035192號
    函檢附通訊監察譯文1 份在卷可稽（見本院卷第65、66頁）
    。準此，堪認被告確有於上揭時、地，與李國忠共同販賣第
    一級毒品海洛因予證人陳文樹無訛。
  2.證人陳文樹雖於原審審理時翻異前詞，改稱：伊之前先跟被
    告聯絡要買海洛因，被告答稱也要去拿，伊就拜託被告幫伊
    買500 元的海洛因，被告與伊約在大遠百前，被告有交海洛
    因給伊，伊有交500 元給被告，但該500 元是被告要給別人
    的云云（見原審卷一第48頁）。然查：
  (1)證人陳文樹於警詢及偵查中，針對其向被告購買海洛因之時
    間、地點及金額等項，均有詳細證述，其於甫為警查獲時，
    對於案情記憶較為深刻，且其所指述向被告購買毒品之時間
    、地點及金額，均核與被告於警詢、偵查中之供陳一致，足
    認證人陳文樹於警詢及偵查中之陳述尚非虛佞。
  (2)本件係員警於埋伏、跟監證人陳文樹，當場查獲證人陳文樹
    向被告購得海洛因1 包後，始加以調查詢問。該扣案之白色
    粉末1 包，經送鑑驗結果，確含海洛因成分（檢驗前淨重0.
    063 公克，檢驗後淨重0.053 公克），有高雄市立凱旋醫院
    98年9 月5 日高市凱醫驗字第11028 號濫用藥物成品檢驗鑑
    定書1 紙附卷足憑（見本院卷第163 頁）。且觀諸98年8 月
    21日警詢筆錄及檢察官訊問筆錄記載內容，均係採取一問一
    答方式為之，並非員警或檢察官事先指述，而由證人陳文樹
    被動回答「是」與「否」。證人陳文樹於原審審理時復證稱
    ：伊於警詢、偵查中所為之陳述均屬實在，伊並沒有受到強
    暴、脅迫或不正方法對待，警詢、偵查中均係出於伊自由意
    識所為之陳述等語（見原審卷一第49頁），益認證人陳文樹
    於警詢、偵查中所為之陳述與事實相符。
  (3)況證人陳文樹於原審審理時證述：伊與被告認識沒幾天，是
    經朋友介紹認識才知道要向被告拿海洛因的等語（見原審卷
    一第49頁）。則被告與證人陳文樹既僅係甫認識之朋友，非
    屬至親，被告應無甘冒被查緝法辦之風險，而順勢替他人購
    買海洛因之可能。足見證人陳文樹於原審審理時，就涉案情
    節或為避就，或為翻異，或因囿於被告情面而為語焉不詳之
    陳述，均顯係避重就輕之飾詞，不足憑採。
  (4)再佐以證人陳文樹與被告並無仇怨糾紛，其於偵查中並經具
    結後始為上開與警詢相同之證述，證人陳文樹當無甘冒偽證
    罪責，而虛構上開情節，以誣陷被告令入囹圄之動機及必要
    。益徵證人陳文樹於警詢、偵查中所為證述情節，係本於親
    身經歷之事實所為之陳述，憑信性甚高，相較於其於原審審
    理中所述，可能受到外力及人情之干擾，堪認其於警詢及偵
    查中之證詞，較足採信。
  (5)至被告於原審審理時雖亦辯稱：伊當天剛好要去高雄市○○
    區○○路與三多路大遠百後面拿毒品，才約證人陳文樹在大
    遠百等伊云云（見原審卷一第50頁）。然被告於原審準備程
    序時先供稱：伊沒有交付毒品給陳文樹（見原審卷二第30頁
    ），嗣於證人陳文樹經原審交互詰問後，被告為與證人陳文
    樹之證詞相符，始改稱上述情詞。是被告事後翻異前詞，空
    言否認此部分犯行，顯係飾卸之詞，不足採信。
  (二)事實一(二)部分：
  1.被告於98年8 月20日13時15分許，在高雄市○○區○○路44
    7 號高富飯店旁，以500 元之代價，販賣海洛因1 包予張瑞
    芳等情，業據被告於警詢時供承在卷（見警卷第6 頁）；被
    告復於98年8 月21日偵查中供承：98年8 月20日13時15分許
    ，張瑞芳打電話給伊，伊就開車到宏平路高富飯店旁，伊交
    海洛因給張瑞芳，張瑞芳則支付500 元給伊。伊是幫李國忠
    送海洛因，海洛因是李國忠在高雄市○○區○○路附近拿給
    伊的，伊幫李國忠工作，他一次給伊已分裝成500 元之海洛
    因約20包，如果有人欲向伊買，伊就負責兜售，若伊賣掉20
    包，扣掉油錢後，李國忠會給伊幾千元或安非他命供伊施用
    等語明確（見偵卷第37至38頁）。核與證人張瑞芳於98年8
    月21日警詢時證稱：查扣之海洛因是伊進入被告駕駛之自小
    客車內，以500 元向被告購買的，伊撥打被告0000000000號
    行動電話聯絡購買海洛因，約定在小港區○○路高富飯店前
    交易等語（見警卷第47至48頁）；於偵查中證述：98年8 月
    20日13時20分許為警查扣之海洛因，係伊在被抓前10分鐘，
    在宏平路高富飯店旁，以500 元向被告購買的，伊是在當日
    12時許，以伊所使用，門號為0000000000號行動電話撥打被
    告0000000000號行動電話，伊向被告說要「借錢那個」，被
    告就知道要買毒品，伊與被告就約在高富飯店見面等語（見
    偵卷第32至33頁），互核相符。此外，被告與證人張瑞芳上
    開於警詢及偵查中之陳述情節，核與渠等2 人之通話內容相
    符（2 人之通話內容詳如附表三），此有高雄市政府警察局
    刑事警察大隊99年11月18日高市警刑大偵十三字第09900351
    92號函檢附通訊監察譯文1 份在卷可稽（見本院卷第65、67
    頁）。準此，堪認被告確有於上揭時、地，與李國忠共同販
    賣第一級毒品海洛因予證人張瑞芳無訛。
  2.證人張瑞芳雖於原審審理時翻異前詞，改稱：伊於98年8 月
    20日13時15分許，進入被告駕駛之車牌號碼ZY-9658 號自小
    客車內，係為向被告借錢，被告有借伊1,000 元，伊並未向
    被告拿毒品，伊當天被查扣之海洛因係向「明仔」賒來的，
    所以伊才向被告借錢要付這筆錢云云（見原審卷一第50頁）
    。然查：
  (1)證人張瑞芳於警詢及偵查中，針對其向被告購買海洛因之時
    間、地點及金額等項，均有詳細證述，其於甫為警查獲時，
    對於案情記憶較為深刻，且其所指述向被告購買毒品之時間
    、地點及金額，均核與被告於警詢、偵查中之供陳一致，足
    認證人張瑞芳於警詢及偵查中之陳述尚非虛佞。
  (2)本件係員警於埋伏、跟監證人張瑞芳，當場查獲證人張瑞芳
    向被告購得海洛因1 包後，始加以調查詢問。該扣案之白色
    粉末1 包，經送鑑驗結果，確含海洛因成分（檢驗前淨重0.
    059 公克，檢驗後淨重0.049 公克），有高雄市立凱旋醫院
    98年9 月5 日高市凱醫驗字第11029 號濫用藥物成品檢驗鑑
    定書1 紙附卷足憑（見本院卷第161 頁）。且觀諸98年8 月
    21日警詢筆錄及檢察官訊問筆錄記載內容，均係採取一問一
    答方式為之，並非員警或檢察官事先指述，而由證人陳文樹
    被動回答「是」與「否」。益認證人張瑞芳於警詢、偵查中
    所為之陳述與事實相符。
  (3)證人張瑞芳於原審審理時雖證稱：因當時伊係最後一個做筆
    錄的，警察說前面的人都認了，伊怕不能交保，才於警詢、
    偵查中稱查獲之海洛因是向被告購買的云云（見原審卷一第
    51至52頁）；復證稱：伊於警詢中所為之陳述並未受到強暴
    、脅迫或其他不正方法，且意識亦為清楚，只是警察要伊承
    認伊是向被告購買海洛因的云云（見原審卷一第50至51頁）
    。惟查，證人張瑞芳於98年8 月20日13時20分許，為警查獲
    持有海洛因1 包，係犯毒品危害防制條例第11條第1 項持有
    第一級毒品罪嫌，甚或該條例第10條第1 項施用第一級毒品
    罪嫌，均核與海洛因之取得來源究為被告或他人無直接關聯
    ，亦不因陳稱是否向被告購買而影響其得否交保之判斷。再
    證人張瑞芳於警詢、偵查中，均證稱查扣之海洛因是以500
    元之代價購買等語（見警卷第48頁、偵卷第32頁），於原審
    審理時復改稱：查扣之海洛因係以1,000 元購得，伊忘了警
    詢時為何稱500 元買的云云（見原審卷一第52頁），足見證
    人張瑞芳於原審審理時，就涉案情節或為避就，或為翻異，
    或因囿於被告情面而為語焉不詳之陳述，均顯係避重就輕之
    飾詞，不足憑採。
  (4)再佐以證人張瑞芳與被告並無仇怨糾紛，其於偵查中並經具
    結後始為上開與警詢相同之證述，證人張瑞芳當無甘冒偽證
    罪責，而虛構上開情節，以誣陷被告令入囹圄之動機及必要
    。由此益徵證人張瑞芳於警詢、偵查中所為證述情節，係本
    於親身經歷之事實所為之陳述，憑信性甚高，相較於其於原
    審審理中所述，可能受到外力及人情之干擾，堪認其於警詢
    及偵查中之證詞，較足採信。
  (三)事實一(三)部分：
  1.被告於98年8 月20日13時許，在高雄市○○區○○路前，以
    500 元之代價，販賣海洛因1 包予溫自強等情，業據被告於
    警詢時供承在卷（見警卷第6 至7 頁）；被告復於98年8 月
    21日偵查中供承：伊於98年8 月20日13時30分許，有在廠橫
    路61號前販賣海洛因1 包予溫自強，係交易前沒多久溫自強
    打電話聯絡購買海洛因，伊說伊在廠橫路那邊，溫自強說他
    要過來找伊，伊就說好，到的時候溫自強打電話給伊，伊下
    樓後就拿1 包海洛因給溫自強，溫自強則支付500 元給伊。
    海洛因是李國忠在高雄市○○區○○路附近拿給伊的，伊幫
    李國忠工作，他一次給伊已分裝成500 元之海洛因約20包，
    如果有人欲向伊買，伊就負責兜售，若伊賣掉20包，扣掉油
    錢後，李國忠會給伊幾千元或安非他命供伊施用等語明確（
    見偵卷第37至38頁）。核與證人溫自強於98年8 月21日警詢
    時證稱：查扣之海洛因是伊以500 元跟被告購買的，伊撥打
    被告0000000000號行動電話聯絡購買海洛因，於同日13時32
    分許在高雄市○○區○○路上進行交易等語（見警卷第51至
    52頁）；於偵查中證述：98年8 月20日13時40分許為警查扣
    之海洛因，係伊在被抓前10分鐘，在廠橫路61號前，以500
    元向被告購買的，被告是走路到約定地點，伊給他500 元，
    被告給伊毒品後就離開，伊騎車騎到中山路與平和東路就被
    抓了，伊是在當日1 時20分許，以伊所使用，門號00000000
    00號行動電話撥打被告0000000000號行動電話，伊向被告說
    要買「預付卡」，問他人在哪裡，他說他在小港那邊，伊就
    與他約在廠橫路見面等語（見偵卷第27至28頁）；於原審審
    理時證述：伊購毒的代號「預付卡」就是指海洛因等語（見
    原審卷一第47頁），互核相符。再員警於98年8 月20日17時
    40分許，在高雄市○○區○○路59之2 號被告住處所扣得之
    碎塊物品7 包，經送鑑定結果，均含有第一級毒品海洛因之
    成分，皆屬毒品危害防制條例第2 條第2 項第1 款所稱之第
    一級毒品（合計驗後淨重6.67公克），此有法務部調查局濫
    用藥物實驗室98年9 月21日調科壹字第09823025750 號鑑定
    書1 紙在卷可稽（見偵卷第14頁）。此外，被告與證人溫自
    強上開於警詢及偵查中之陳述情節，核與渠等2 人之通話內
    容相符（2 人之通話內容詳如附表四），此有高雄市政府警
    察局刑事警察大隊99年11月18日高市警刑大偵十三字第0990
    035192號函檢附通訊監察譯文1 份在卷可稽（見本院卷第65
    、68頁）。準此，堪認被告確有於上揭時、地，與李國忠共
    同販賣第一級毒品海洛因予證人溫自強無訛。
  2.證人溫自強雖於原審審理時翻異前詞，改稱：98年8 月20日
    1 時40分許，為警查獲之海洛因1 包，係「哥仔」給伊的，
    哥仔為男性，40多歲，非在場之被告等語（見原審卷一第45
    頁）。然查：
  (1)證人溫自強於警詢及偵查中，針對其向被告購買海洛因之時
    間、地點及金額等項，均有詳細證述，其於甫為警查獲時，
    對於案情記憶較為深刻，且其所指述向被告購買毒品之時間
    、地點及金額，均核與被告於警詢、偵查中之供陳一致，足
    認證人溫自強於警詢及偵查中之陳述尚非虛佞。
  (2)本件係員警於埋伏、跟監證人溫自強，當場查獲證人溫自強
    向被告購得海洛因1 包後，始加以調查詢問。該扣案之白色
    粉末1 包，經送鑑驗結果，確含海洛因成分（檢驗前淨重0.
    072 公克，檢驗後淨重0.064 公克），有高雄市立凱旋醫院
    98年9 月5 日高市凱醫驗字第11030 號濫用藥物成品檢驗鑑
    定書1 紙附卷足憑（見本院卷第165 頁）。且觀諸98年8 月
    21日警詢筆錄及檢察官訊問筆錄記載內容，均係採取一問一
    答方式為之，並非員警或檢察官事先指述，而由證人陳文樹
    被動回答「是」與「否」，益認證人溫自強於警詢、偵查中
    所為之陳述與事實相符。
  (3)證人溫自強雖於原審審理時證稱：因當時人不舒服云云（見
    原審卷一第45頁），然其復證稱：伊於警詢時聽的清楚，講
    的清楚，意識也清楚，警詢筆錄有依照伊之陳述而記載，伊
    於偵查中意識也清楚，偵查筆錄也是依照伊之陳述而記載，
    伊於警詢、偵查中所言均屬實在等語（見原審卷一第46頁）
    。再證人溫自強於原審審理時先證稱：查扣之海洛因係一名
    年約40多歲，綽號為「哥仔」之男子給伊的云云（見原審卷
    一第45頁）；嗣後改稱：98年8 月20日伊有以行動電話撥打
    被告0000000000號行動電話購買毒品，但接電話的人是女生
    ，當面交海洛因給伊的也是女生云云（見原審卷一第47頁）
    ；其後再改稱：98年8 月20日伊撥打被告0000000000號行動
    電話聯絡購買海洛因時，係被告接的，但出面與伊交易海洛
    因的不是被告，是伊個伊不認識的女生云云（見原審卷一第
    47頁），前後證述不一。而經本院當庭勘驗被告與證人溫自
    強98年8 月20日之通訊監察錄音光碟結果如下：
  98年8月20日13時26分46秒之通話內容：
    洪宗民：喂。
    溫自強：你在哪啊？
    洪宗民：我在哪？我在小港。
    溫自強：小港。
    洪宗民：嘿啊。
    溫自強：宏平路那裡喔？
    洪宗民：嘿啊。
    溫自強：有夠否？
    溫自強請洪宗民等一下，並與另一名女性對話，問有夠否？
    該名女性表示不夠，少50。
    溫自強：少50有沒有關係？
    洪宗民：有阿！怎麼會沒關係。
    溫自強：全包了。
    洪宗民：過來過來。
    溫自強：好啦。
  98年8月20日13時32分45秒之通話內容：
    洪宗民：喂。
    溫自強：喂。
    洪宗民：嘿。
    溫自強：我到了。
    洪宗民：你到了喔。
    溫自強：嘿。
    洪宗民：好。
    勘驗結果顯示上開2 名通（對）話者皆為男性，並無女性，
    此有本院99年12月31日審判筆錄內之勘驗筆錄在卷可稽（見
    本院卷第135 至136 頁）。被告與證人溫自強均坦認係渠等
    之通話內容無訛，證人溫自強並證稱通話中所出現的女性聲
    音，該名女性係伊女朋友（見本院卷第136 至139 頁）。足
    認證人溫自強上開於原審審理中證稱：98年8 月20日伊有以
    行動電話撥打被告0000000000號行動電話購買毒品，但接電
    話的人是女生云云，顯與事實不符。益見證人溫自強於原審
    審理時，就涉案情節或為避就，或為翻異，或因囿於被告情
    面而為語焉不詳之供述，均顯係避重就輕之飾詞，不足憑採
    。
  (4)再佐以證人溫自強與被告並無仇怨糾紛，其於偵查中並經具
    結後始為上開與警詢相同之證述，證人溫自強當無甘冒偽證
    罪責，而虛構上開情節，以誣陷被告令入囹圄之動機及必要
    。由此益徵證人溫自強於警詢、偵查中所為證述情節，係本
    於親身經歷之事實所為之陳述，憑信性甚高，相較於其於原
    審審理中所述，可能受到外力及人情之干擾，堪認其於警詢
    及偵查中之證詞，較足採信。
  (四)由證人陳文樹、張瑞芳、溫自強之下列刑案紀錄資料，復可
    佐證渠等向被告購買毒品之犯行：
  1.陳文樹於98年8 月20日12時50分許，在高雄市○○區○○路
    與三多路口附近之大遠百百貨公司前，以500 元之代價，向
    洪宗民購買第一級毒品海洛因1 包（驗前淨重0.063 公克、
    驗後淨重0.053 公克），而無故持有欲供己施用，嗣陳文樹
    甫購入海洛因後欲騎乘機車離去時，旋遭警查獲，並在機車
    座墊夾縫內扣得上開海洛因1 包，涉犯持有第一級毒品罪等
    情，經臺灣高雄地方法院以98年度審簡字第5963號判處有期
    處刑3 月，並將扣案之海洛因1 包（檢驗前淨重0.063 公克
    、檢驗後淨重0.053 公克）宣告沒收銷燬確定，此有上開判
    決及臺灣高等法院被告前案紀錄表各1 份在卷可稽（見本院
    卷第103 至108 頁、第118 至120 頁）。由此，益足以佐證
    證人陳文樹芳確有向被告購買第一級毒品海洛因（即事實一
    (一)部分）無訛。
  2.張瑞芳於98年8 月18日20時許，在其位於高雄縣鳳山市○○
    ○路208 巷33號住處，以針筒注射之方式，施用第一級毒品
    海洛因1 次，嗣於98年8 月20日13時20分許，在高雄市○○
    區○○路174 號前為警查獲，並扣得第一級毒品海洛因1 包
    （驗前淨重0.059 公克、驗後淨重0.049 公克），經徵得其
    同意採尿送驗結果呈嗎啡、可待因陽性反應，涉犯施用第一
    級毒品罪等情，經臺灣高雄地方法院以98年度審訴字第4193
    號判處有期處刑8 月，並將扣案之海洛因1 包（檢驗前淨重
    0.059 公克、檢驗後淨重0.049 公克）宣告沒收銷燬確定，
    此有上開判決及臺灣高等法院被告前案紀錄表各1 份在卷可
    稽（見本院卷第109 至115 頁、第121 至123 頁）。由此，
    益足以佐證證人張瑞芳確有向被告購買第一級毒品海洛因（
    即事實一(二)部分）無訛。
  3.證人溫自強於98年8 月20日10時許，在其高雄市○○區○○
    街42之1 號住處附近之某公園內，以針筒注射之方式，施用
    第一級毒品海洛因1 次，嗣於98年8 月20日13時40分許，在
    高雄市小港區○○○路與平和東路口為警查獲，並當場扣得
    第一級毒品海洛因1 包（檢驗前淨重0.072 公克、檢驗後淨
    重0.064 公克）及其所有之行動電話1 支，經徵得其同意採
    尿送驗，結果呈嗎啡陽性反應，涉犯施用第一級毒品罪等情
    ，經臺灣高雄地方法院以98年度審訴字第4475號判處有期處
    刑8 月，並將扣案之海洛因1 包（檢驗前淨重0.072 公克、
    檢驗後淨重0.064 公克）宣告沒收銷燬確定，此有上開判決
    及臺灣高等法院被告前案紀錄表各1 份在卷可稽（見本院卷
    第100 至102 頁、第116 至117 頁）。由此，益足以佐證證
    人溫自強確有向被告購買第一級毒品海洛因（即事實一(三)部
    分）無訛。
  (五)邇來政府為杜絕毒品氾濫，毒害人民甚深，再三宣導教民眾
    遠離毒品、媒體之報導既深且廣，對於毒品之禁絕，應為民
    眾所熟悉。又政府對於查緝施用、轉讓及販賣毒品無不嚴格
    執行，且販賣毒品罪更係重罪，設若無利可圖，衡情一般持
    有毒品者，當不致輕易將持有毒品交付他人。況販賣毒品係
    違法行為，非可公然為之，亦無公定之價格，不論任何包裝
    ，均可任意分裝增減分量，每次買賣價量，亦可能隨時依雙
    方間之關係深淺、資力、需求量及對行情之認知、來源是否
    充裕、查緝是否嚴緊，購買者被查獲時供述購買對象之可能
    性風險之評估等，因而異其標準，並隨時機動調整，非可一
    概而論，是販賣之利得，除經坦承犯行或價量俱臻明確外，
    委難查得實情，販賣之人從價差或量差中牟利方式雖異，其
    意圖營利之非法販賣行為則一。衡諸一般常情，被告與證人
    陳文樹、張瑞芳、溫自強僅係一般之朋友關係，尚非屬密友
    或至親關係，倘無利可圖，被告應無甘冒被查緝法辦重刑之
    風險，將毒品無償交付、轉讓予證人陳文樹、張瑞芳、溫自
    強之理。從而，被告分別將第一級毒品海洛因交付予證人陳
    文樹、張瑞芳、溫自強，確有從中賺取差額利潤以牟利之意
    圖，洵堪認定。
  (六)綜上所述，被告基於營利之意圖，分別販賣海洛因予證人陳
    文樹、張瑞芳、溫自強各1 次之事證已臻明確，被告上開所
    辯均屬事後卸責之詞，不足採信，其犯行均堪認定，應予依
    法論科。
二、毒品危害防制條例業於98年5 月5 日經立法院三讀修正，總
    統於98年5 月20日公布，於同年5 月22日生效施行（司法院
    98年6 月29日院台廳刑一字第0980014643號函示，修正之毒
    品危害防制條例應依中央法規標準法第13條規定，自公布日
    起算至第3 日起發生效力）。本案被告3 次販賣第一級毒品
    海洛因之時間均係在98年8 月20日，業已在毒品危害防制條
    例修正施行之後，是本案自應逕行適用修正後之毒品危害防
    制條例相關規定予以論處，而無新舊法之比較適用問題。
三、查海洛因係毒品危害防制條例第2 條第2 項第1 款所定之第
    一級毒品，依法不得持有及販賣。核被告上開3 次所為，均
    係犯毒品危害防制條例第4 條第1 項販賣第一級毒品罪。其
    販賣第一級毒品而持有海洛因之低度行為，均為販賣之高度
    行為所吸收，俱不另論罪。被告與李國忠間，就上開3 次販
    賣第一級毒品犯行，均有犯意聯絡及行為分擔，均應論以共
    同正犯。被告所犯上開3 罪，犯意各別，行為互殊，應予分
    論併罰。被告有事實欄所載之犯罪前科及執行完畢情形，此
    有臺灣高等法院被告前案紀錄表在卷可按，其於有期徒刑執
    行完畢後，5 年內故意再犯本件有期徒刑以上之3 罪，均應
    依刑法第47條第1 項之規定論以累犯，並就所犯販賣第一級
    毒品罪罰金刑部分加重其刑，至於法定刑為死刑及無期徒刑
    部分，依刑法第64條第1 項及第65條第1 項規定不得加重。
    又按販賣第一級毒品罪之法定刑為「製造、運輸、販賣第一
    級毒品者，處死刑或無期徒刑；處無期徒刑者，得併科新臺
    幣2千 萬元以下罰金」，毒品危害防制條例第4 條第1 項規
    定甚明，然同為販賣第一級毒品之人，其原因動機不一，犯
    罪情節未必盡同，或有大盤毒梟者，亦有中、小盤之分，甚
    或僅止於吸毒者友儕間為求互通有無之有償轉讓者亦有之，
    其販賣行為所造成危害社會之程度自屬有異，法律科處此類
    犯罪，所設之法定最低本刑卻同為「死刑或無期徒刑；處無
    期徒刑，得併科新臺幣2 千萬元以下罰金」，不可謂不重。
    於此情形，倘依其情狀處以有期徒刑，即足以懲儆，並可達
    防衛社會之目的者，自非不可依客觀之犯行與主觀之惡性二
    者加以考量其情狀，是否有可憫恕之處，適用刑法第59條之
    規定酌量減輕其刑，期使個案裁判之量刑，能斟酌至當，符
    合比例原則。本件被告3 次販賣之海洛因數量各僅1 包，販
    售價格各為500 元，足見被告於本案販賣海洛因之數量甚微
    ，所得亦非鉅，以其情節論，惡性尚非重大不赦，又無證據
    足以證明被告為大量走私進口或長期販賣毒品之所謂「大盤
    」、「中盤」之販毒者，其惡性與犯罪情節核與大毒梟有重
    大差異，如不論其情節輕重，遽處以販賣第一級毒品罪之法
    定本刑死刑或無期徒刑，誠屬情輕法重，過於嚴苛，是其犯
    罪情狀顯有堪資憫恕之處，本院認科以最低度刑之無期徒刑
    ，仍嫌過重，且依其情狀處以相當之有期徒刑，即足以懲儆
    ，並可達防衛社會之目的，爰依刑法第59條規定，就被告上
    開3 次販賣第一級毒品犯行，均予酌量減輕其刑。被告上開
    3 次販賣第一級毒品犯行，均同時有加重及減輕之事由，爰
    均依法先加重後減輕之。
四、原審據以論處被告3 次販賣第一級毒品罪刑，固非無見。惟
    查：(一)按毒品危害防制條例第18條第1 項前段規定「查獲之
    毒品及專供製造或施用毒品之器具，不問屬於犯人與否，均
    沒收銷毀之」，乃刑法第38條第1 項第1 款之特別規定，至
    於所稱「查獲」之毒品，則係指經有罪判決書事實欄認定與
    被告犯罪事實有關之毒品而言，並不以經扣押者為必要，倘
    未能證明該毒品業已滅失，即應依上開特別規定，諭知沒收
    並銷燬之（最高法院96年度台上字第6608號判決意旨參照）
    。本件被告售予陳文樹之海洛因1 包（檢驗前淨重0.063 公
    克，檢驗後淨重0.053 公克）、售予張瑞芳之海洛因1 包（
    檢驗前淨重0.059 公克，檢驗後淨重0.049 公克）、售予溫
    自強之海洛因1 包（檢驗前淨重0.072 公克，檢驗後淨重0.
    064 公克），均係於渠等完成毒品交易後，旋遭在場監控及
    跟監之員警攔檢查扣等情，業如上述，係經有罪判決書事實
    欄認定與被告犯罪事實有關之毒品，即屬毒品危害防制條例
    第18條第1 項前段所稱「查獲之毒品」，且無積極證據證明
    該等毒品業已滅失，即應依毒品危害防制條例第18條第1 項
    前段規定諭知沒收銷燬，乃原判決未將上開海洛因3 包諭知
    沒收銷燬，尚有未合。(二)被告被訴於98年8 月5 日販賣第一
    級毒品海洛因予溫自強部分，尚屬不能證明犯罪，應不另為
    無罪之諭知（詳後述），乃原審就此部分予以論罪科刑，亦
    有未當。被告上訴意旨否認犯行，而指摘原判決不當，雖無
    理由，惟原判決既有前揭可議之處，即屬無可維持，自應由
    本院將原判決撤銷改判。
五、審酌被告正值青壯，不思以正途取財，明知海洛因業經公告
    列為第一級毒品，竟仍販賣海洛因供人施用予以牟利，戕害
    他人身心健康，危害社會風氣，助長毒品氾濫，足以衍生其
    他犯罪，危害社會治安，並於犯後否認犯行，未見悔意，惟
    念及被告販賣之毒品數量非鉅，獲利非豐，及其犯罪之動機
    、手段，暨其生活狀況、品行素行、智識程度等一切情狀，
    爰分別量處如主文第2 項所示之刑，並定其應執行之刑，以
    示懲儆。
六、沒收部分：
  (一)按以營利為目的販入毒品，經多次販賣後，持有剩餘毒品被
    查獲，其各次販賣毒品行為，固應併合處罰。惟該持有剩餘
    毒品之低度行為，應僅為最後一次販賣毒品之高度行為所吸
    收，不另論罪，故就該查獲之剩餘毒品，祇能於最後一次之
    販賣毒品罪宣告沒收銷燬，不得於各次販賣毒品罪均宣告沒
    收銷燬（最高法院98年度台上字第2408號、第3264號、第33
    37號判決意旨參照）。查本件扣得被告所有之碎塊狀物品7
    包，經送鑑定結果，均係含有第一級毒品海洛因之成分，皆
    屬毒品危害防制條例第2 條第2 項第1 款所稱之第一級毒品
    （合計驗後淨重6.67公克），已如上述，是此扣案之7 包海
    洛因應於被告最後一次販賣第一級毒品（即販賣予溫自強部
    分）之主文項下，依毒品危害防制條例第18條第1 項前段諭
    知沒收銷燬。
  (二)被告售予陳文樹之海洛因1 包（檢驗前淨重0.063 公克，檢
    驗後淨重0.053 公克）、售予張瑞芳之海洛因1 包（檢驗前
    淨重0.059 公克，檢驗後淨重0.049 公克）、售予溫自強之
    海洛因1 包（檢驗前淨重0.072 公克，檢驗後淨重0.064 公
    克），均係於渠等完成毒品交易後，旋遭在場監控及跟監之
    員警攔檢查扣，經鑑驗後確均含第一級毒品海洛因成分無訛
    ，業如前述，均係經有罪判決書事實欄認定與被告犯罪事實
    有關之毒品，即屬毒品危害防制條例第18條第1 項前段所稱
    「查獲之毒品」，且無積極證據證明該毒品業已滅失，即應
    依毒品危害防制條例第18條第1 項前段規定，分別在被告販
    賣予陳文樹、張瑞芳、溫自強之主文項下諭知沒收銷燬。
  (三)上開(一)(二)所述海洛因10包之包裝袋，因均殘留微量海洛因毒
    品而難以析離，爰均視同毒品整體，併依前開規定諭知沒收
    銷燬。至鑑驗耗用之海洛因既已滅失，自無庸再予諭知沒收
    銷燬。
  (四)扣案之電子磅秤1 台、門號0000000000號行動電話1 支（含
    SIM 卡1 張），係被告所有乙情，業據被告供陳在卷（見原
    審卷一第21、55頁），且分別為供磅秤及聯絡本件販賣第一
    級毒品之用，係供犯販賣第一級毒品所用之物，均應依毒品
    危害防制條例第19條第1 項之規定宣告沒收。而空夾鏈袋4
    包為被告所有乙情，亦據被告供陳在卷（見原審卷一第21頁
    ），係屬預備供分裝販賣海洛因之物，應依刑法第38條第1
    項第2 款之規定宣告沒收。又被告就事實欄一(一)(二)(三)所示3
    次販賣第一級毒品所得之價金各500 元，雖未扣案，惟係被
    告與李國忠共同販賣第一級毒品所得之財物，應依毒品危害
    防制條例19條第1 項規定，分別在被告販賣予陳文樹、張瑞
    芳、溫自強之主文項下，諭知被告與李國忠連帶沒收，如全
    部或一部不能沒收時，以渠等財產連帶抵償之。
參、不另為無罪諭知部分：
一、公訴意旨略以：被告明知海洛因係毒品危害防制條例所列管
    之第一級毒品，不得持有及販賣，竟與李國忠意圖營利，共
    同基於販賣第一級毒品海洛因之犯意聯絡，由李國忠自不詳
    管道取得海洛因後，交由洪宗民以其所有門號0000000000號
    行動電話作為對外販賣毒品之聯絡工具。98年8月5日17時40
    分許，溫自強以公用電話撥打被告上開0000000000號行動電
    話，聯絡購買海洛因事宜，嗣於同日18時許，在高雄市○○
    區○○路216 號小北百貨前，由溫自強以500 元向被告購買
    海洛因1 包。因認被告此部分涉犯毒品危害防制條例第4 條
    第1 項之販賣第一級毒品罪嫌云云。
二、按犯罪事實應依證據認定之，無證據不得認定犯罪事實；又
    不能證明被告犯罪者，應諭知無罪之判決，刑事訴訟法第15
    4 條第2 項、第301 條第1 項分別定有明文。而刑事訴訟法
    上所謂認定犯罪事實之證據，係指足以認定被告確有犯罪行
    為之積極證據而言，該項證據自須適合於被告犯罪事實之認
    定，始得採為斷罪資料。如未能發現相當證據，或證據不足
    以證明，自不能以推測或擬制之方法，以為裁判之基礎。又
    刑事訴訟上證明之資料，無論其為直接或間接證據，均須達
    於通常一般之人均不致有所懷疑，而得確信其為真實之程度
    ，始得據為有罪之認定，若其關於被告是否犯罪之證明未能
    達此程度，而有合理性懷疑之存在，致使無從形成有罪之確
    信，根據「罪證有疑，利於被告」之證據法則，即不得遽為
    不利被告之認定（最高法院29年度上字第3105號、40年度台
    上字第86號、76年度台上字第4986號判例意旨參照）。
三、訊據被告堅決否認有此部分之販賣毒品犯行，辯稱：伊並未
    於上開時、地，販賣第一級毒品海洛因予被告與溫自強等語
    。經查：
  (一)按被告或共犯之自白，不得作為有罪判決之唯一證據，仍應
    調查其他必要之證據，以察其是否與事實相符，刑事訴訟法
    第156 條第2 項定有明文。又按刑事訴訟法第156 條第2 項
    規定，被告雖經自白，仍應調查其他必要之證據，以察其是
    否與事實相符。立法目的乃欲以補強證據擔保自白之真實性
    ，亦即以補強證據之存在，藉之限制自白在證據上之價值。
    而所謂補強證據，則指除該自白本身外，其他足資以證明自
    白之犯罪事實確具有相當程度真實性之證據而言。雖其所補
    強者，非以事實之全部為必要，但亦須因補強證據與自白之
    相互利用，而足使犯罪事實獲得確信者，始足當之（最高法
    院74年度台覆字第10號判例意旨參照）。被告雖於警詢及偵
    查中自承：伊於98年8 月5 日18時許，在高雄市○○區○○
    路216 號小北百貨前，以500 元之代價販賣海洛因1 包予溫
    自強，警方所提示之照片為伊販賣海洛因予溫自強之交易照
    片云云（見警卷第7 頁、偵卷第37至38頁）；惟業於原審審
    理時改稱：伊與溫自強當天只是在講話，伊並未販賣海洛因
    予溫自強等語（見原審卷一第20頁）。而除被告於警詢及偵
    查中自白此部分犯行外，查無其他補強證據足以擔保其自白
    之真實性（詳後述），衡諸前揭法條規定及最高法院判例意
    旨，自不得執被告上開自白，遽以認定被告有檢察官起訴之
    此部分犯行。
  (二)證人溫自強於警詢及偵查中固均證稱：伊於98年8 月5 日有
    撥打被告0000000000號行動電話聯絡購買海洛因，之後被告
    就騎腳踏車到小港區小北百貨前與伊進行交易，被告有給伊
    海洛因，伊有給被告500 元，員警所提示之照片係伊向被告
    購買海洛因之交易照片云云（見警卷第52頁、偵卷第27至28
    頁）；惟業於原審審理時改稱：伊與被告當天只是在講話，
    伊並未向被告購買海洛因等語（見原審卷一第45頁反面）。
    證人溫自強前後所述既不一致，復查無其他證據足以證明證
    人溫自強於警詢及偵查中之陳述係屬真實，自不得執證人溫
    自強於警詢及偵查中之證述，遽以認定被告有檢察官起訴之
    此部分犯行。
  (三)檢察官固舉照片2 張為證（見警卷第36頁），欲證明被告確
    於98年8 月5 日18時許，在高雄市○○區○○路216 號小北
    百貨前，以500 元之代價販賣海洛因1 包予溫自強之事實。
    惟查，被告與證人溫自強於警詢及偵查中固均坦承，警方所
    提示之照片為渠等買賣海洛因之交易照片云云；惟渠等於原
    審審理時均翻異前詞，改稱：渠等當天只是在講話，並未交
    易海洛因等語，業如上述。且上開卷附照片2 張，僅可看出
    被告與證人溫自強在談話，尚無法看出2 人間有遞拿物品之
    行為，更不能執此照片2 張，進而推論被告有販賣交付海洛
    因1 包予溫自強，溫自強有交付500 元價金予被告，甚為明
    灼。
四、綜上所述，檢察官認被告此部分涉嫌前揭犯行所憑之證據，
    尚未達於通常一般之人均不致有所懷疑，而得確信其為真實
    之程度，依刑事訴訟制度「倘有懷疑，即從被告之利益為解
    釋」、「被告應被推定為無罪」之證據法則，即難據以為不
    利於被告之認定。此外，本院依卷內現存全部證據資料，復
    查無其他證據足資認定被告確有檢察官所起訴此部分之犯行
    ，即屬不能證明被告犯罪，本應為被告此部分無罪之諭知，
    惟因檢察官認此部分若成立犯罪，與被告前開販賣海洛因予
    溫自強有罪部分，係屬接續犯之實質上一罪關係，爰不另為
    無罪之諭知。
據上論結，應依刑事訴訟法第369 條第1 項前段、第364 條、第
299 條第1 項前段，毒品危害防制條例第4 條第1 項、第18條第
1 項前段、第19條第1 項，刑法第11條、第28條、第47條第1 項
、第59條、第38條第1 項第2 款、第51條第5 款，判決如主文。
本案經檢察官陳國全到庭執行職務。
中    華    民    國    100     年    2   月    11    日
                  刑事第十一庭  審判長法  官  翁慶珍
                                      法  官  石家禎
                                      法  官  孫啟強
以上正本證明與原本無異。
如不服本判決應於收受本判決後10日內向本院提出上訴書狀，其
未敘述上訴理由者，並得於提起上訴後10日內向本院補提理由書
狀（均須按他造當事人之人數附繕本）「切勿逕送上級法院」。
中    華    民    國   100    年    2     月    11    日
                                      書記官  劉鴻瑛
附錄本件判決論罪科刑法條：
毒品危害防制條例第4 條
製造、運輸、販賣第一級毒品者，處死刑或無期徒刑；處無期徒
刑者，得併科新臺幣2 千萬元以下罰金。
製造、運輸、販賣第二級毒品者，處無期徒刑或7 年以上有期徒
刑，得併科新臺幣1 千萬元以下罰金。
製造、運輸、販賣第三級毒品者，處5 年以上有期徒刑，得併科
新臺幣7 百萬元以下罰金。
製造、運輸、販賣第四級毒品者，處3 年以上10年以下有期徒刑
，得併科新臺幣3 百萬元以下罰金。
製造、運輸、販賣專供製造或施用毒品之器具者，處1 年以上7
年以下有期徒刑，得併科新臺幣1 百萬元以下罰金。
前5項之未遂犯罰之。
附表一
┌──┬────┬────────────────────┬───┐
│編號│犯罪事實│  主                  文                │買受人│
├──┼────┼────────────────────┼───┤
│ 1  │如事實欄│洪宗民共同販賣第一級毒品，累犯，處有期徒│陳文樹│
│    │一(一)所示│刑拾伍年陸月。扣案之海洛因壹包（含包裝袋│      │
│    │之事實  │，檢驗前淨重零點零陸參公克，檢驗後淨重零│      │
│    │        │點零伍參公克）沒收銷燬；扣案之電子磅秤壹│      │
│    │        │台、空夾鍊袋肆包及門號000000000│      │
│    │        │九號行動電話壹支（含SIM 卡壹張），均沒收│      │
│    │        │；未扣案之販賣第一級毒品所得新臺幣伍佰元│      │
│    │        │與李國忠連帶沒收，如全部或一部不能沒收時│      │
│    │        │，以渠等財產連帶抵償之。                │      │
├──┼────┼────────────────────┼───┤
│ 2  │如事實欄│洪宗民共同販賣第一級毒品，累犯，處有期徒│張瑞芳│
│    │一(二)所示│刑拾伍年陸月。扣案之海洛因壹包（含包裝袋│      │
│    │之事實  │，檢驗前淨重零點零伍玖公克，檢驗後淨重零│      │
│    │        │點零肆玖公克）沒收銷燬；扣案之電子磅秤壹│      │
│    │        │台、空夾鍊袋肆包及門號000000000│      │
│    │        │九號行動電話壹支（含SIM 卡壹張），均沒收│      │
│    │        │；未扣案之販賣第一級毒品所得新臺幣伍佰元│      │
│    │        │與李國忠連帶沒收，如全部或一部不能沒收時│      │
│    │        │，以渠等財產連帶抵償之。                │      │
├──┼────┼────────────────────┼───┤
│ 3  │如事實欄│洪宗民共同販賣第一級毒品，累犯，處有期徒│溫自強│
│    │一(三)所示│刑拾伍年陸月。扣案之海洛因壹包（含包裝袋│      │
│    │之事實  │，檢驗前淨重零點零柒貳公克，檢驗後淨重零│      │
│    │        │點零陸肆公克）、海洛因柒包（均含包裝袋，│      │
│    │        │合計驗後淨重陸點陸柒公克），均沒收銷燬；│      │
│    │        │扣案之電子磅秤壹台、空夾鍊袋肆包及門號○│      │
│    │        │000000000號行動電話壹支（含SIM │      │
│    │        │卡壹張），均沒收；未扣案之販賣第一級毒品│      │
│    │        │所得新臺幣伍佰元與李國忠連帶沒收，如全部│      │
│    │        │或一部不能沒收時，以渠等財產連帶抵償之。│      │
└──┴────┴────────────────────┴───┘
附表二：
┌─────┬─────┬──┬──┬────┬──────┬───────────────┐
│監察號碼  │非監察號碼│發話│通話│通話時間│基地台地址  │   談     話     內     容    │
│  （Ａ）  │  （Ｂ）  │方向│日期│起    止│            │                              │
├─────┼─────┼──┼──┼────┼──────┼───────────────┤
│0000000000│0000000000│ 受 │0820│12:38:  │高雄市苓雅區│A ：喂！                      │
│  洪宗民  │  陳文樹  │ 話 │    │19      │自強三路62號│B ：你在哪裡？                │
│          │          │    │    │        │7樓         │A ：我在市內。                │
│          │          │    │    │        │            │B ：我要去哪裡找你？          │
│          │          │    │    │        │            │A ：我在大遠百這裡。          │
│          │          │    │    │        │            │B ：我到大遠百再打電話給你。  │
├─────┼─────┼──┼──┼────┼──────┼───────────────┤
│0000000000│0000000000│ 受 │0820│12:40:  │高雄市苓雅區│B：我5分鐘就到了。            │
│  洪宗民  │  陳文樹  │ 話 │    │36      │自強三路62號│A：好啦！                     │
│          │          │    │    │        │7樓         │                              │
├─────┼─────┼──┼──┼────┼──────┼───────────────┤
│0000000000│0000000000│ 受 │0820│12:48:  │高雄市苓雅區│B ：要在門口還是在路邊？      │
│  洪宗民  │  陳文樹  │ 話 │    │13      │自強三路62號│A ：在路邊啦，你在哪邊的路邊？│
│          │          │    │    │        │7樓         │B ：在三多路這邊的。          │
│          │          │    │    │        │            │A ：我也是啊，我快到了！      │
└─────┴─────┴──┴──┴────┴──────┴───────────────┘
附表三：
┌─────┬─────┬──┬──┬────┬──────┬───────────────┐
│監察號碼  │非監察號碼│發話│通話│通話時間│基地台地址  │   談     話     內     容    │
│  （Ａ）  │  （Ｂ）  │方向│日期│起    止│            │                              │
├─────┼─────┼──┼──┼────┼──────┼───────────────┤
│0000000000│0000000000│ 受 │0820│12:58:  │高雄市前鎮區│A ：喂！                      │
│  洪宗民  │  張瑞芳  │ 話 │    │06      │中山二路91號│B ：你在哪裡？                │
│          │          │    │    │        │5 樓        │A ：我在草衙，但我要過去小港，│
│          │          │    │    │        │            │    啊！你要還我多少？        │
│          │          │    │    │        │            │B ：我要還你1000啦！          │
│          │          │    │    │        │            │A ：這樣好啊，過來啊！        │
│          │          │    │    │        │            │B ：要到哪裡？                │
│          │          │    │    │        │            │A ：你知道宏平路嗎？          │
│          │          │    │    │        │            │A ：小港那裡嗎？              │
│          │          │    │    │        │            │A ：宏平路這裡有一家高富飯店。│
│          │          │    │    │        │            │B ：高富飯店喔！              │
│          │          │    │    │        │            │A ：嘿啊，你到那裡再打給我。  │
│          │          │    │    │        │            │B ：好啊！                    │
├─────┼─────┼──┼──┼────┼──────┼───────────────┤
│0000000000│0000000000│ 受 │0820│13:12:  │高雄市小港區│B ：你說哪裡啊？              │
│  洪宗民  │  張瑞芳  │ 話 │    │39      │宏平路658 號│A ：高富啊！                  │
│          │          │    │    │        │12樓頂      │B ：我在這裡啊！              │
│          │          │    │    │        │            │A ：你到了啊，好我在旁邊而已。│
└─────┴─────┴──┴──┴────┴──────┴───────────────┘
附表四：
┌─────┬─────┬──┬──┬────┬──────┬───────────────┐
│監察號碼  │非監察號碼│發話│通話│通話時間│基地台地址  │   談     話     內     容    │
│  （Ａ）  │  （Ｂ）  │方向│日期│起    止│            │                              │
├─────┼─────┼──┼──┼────┼──────┼───────────────┤
│0000000000│0000000000│ 受 │0820│13:26:  │高雄市小港區│A ：喂！                      │
│  洪宗民  │  溫自強  │ 話 │    │46      │宏平路477 號│B ：你在哪裡？                │
│          │          │    │    │        │12樓頂      │A ：我在小港。                │
│          │          │    │    │        │            │B ：宏平路那裡喔！            │
│          │          │    │    │        │            │A ：嘿啊！                    │
│          │          │    │    │        │            │B ：少50有沒有關係啊！        │
│          │          │    │    │        │            │A ：有啊，怎會沒關係！        │
│          │          │    │    │        │            │B ：全部都拿了！              │
│          │          │    │    │        │            │A ：過來啦！                  │
│          │          │    │    │        │            │B ：好啦！                    │
├─────┼─────┼──┼──┼────┼──────┼───────────────┤
│0000000000│0000000000│ 受 │0820│13:32:  │高雄市小港區│A ：喂！                      │
│  洪宗民  │  溫自強  │ 話 │    │45      │宏平路477 號│B ：我到了啊！                │
│          │          │    │    │        │12樓頂      │A ：你到了啊，好啦！          │
└─────┴─────┴──┴──┴────┴──────┴───────────────┘